【裁判字號】    95,交聲,83
【裁判日期】    950621
【裁判案由】    聲明異議
【裁判全文】
臺灣高雄地方法院交通事件裁定          95年度交聲字第83號
原處分機關  交通部公路總局高雄區監理所
異  議  人
即受處分人  乙○○
上列受處分人因違反道路交通管理處罰條例案件，對於交通部公
路總局高雄區監理所民國95年1 月17日所為之高監營字第裁80-B
00000000號裁決聲明異議，本院裁定如下：
    主  文
原處分撤銷。
乙○○不罰。
    理  由
一、本件異議意旨略以：異議人即受處分人乙○○，遭高雄市政
    府警察局以異議人於民國94年11月19日夜間10時41分許，在
    高雄縣仁武鄉○○路及興楠路交岔路口，騎乘車牌號碼ZXM-
    008 號輕型機車，有與其他2 部機車共同在快車道競駛之違
    規為由，掣發舉發違反道路交通管理事件通知單，嗣於95年
    1 月17日由交通部公路總局高雄區監理所開立裁決書，處罰
    異議人新臺幣（下同）3 萬元之罰鍰，惟異議人於前開時、
    地，係與友人甲○○各騎乘1 部機車要返回住處，速度沒有
    很快，並沒有所謂競駛之情形，嗣異議人發現後方有警車閃
    燈準備攔查時，前方另有1 台由某不詳之人所騎乘之機車在
    異議人前方行駛，異議人當時並不知道警方是要攔查異議人
    與甲○○之機車，還是該不詳人之機車，且因異議人是無照
    駕駛，心中感到害怕，所以就直接右轉離開，但異議人實無
    所謂2 輛以上機車共同在道路上競駛情事，爰依法提出異議
    等語。
二、按2 輛以上之汽車共同在道路上競駛、競技者，處汽車駕駛
    人3 萬元以上9 萬元以下罰鍰，並當場禁止其駕駛及吊銷其
    駕駛執照，道路交通管理處罰條例第43條第3 項定有明文。
    而該項規定所謂「共同競駛」者，係指各該駕駛人均儘量加
    快行車速度而超速行駛，並相互較競或超越同道路上之一般
    行車而言：至於所謂「共同競技」者，則係指各該駕駛人均
    以有別於一般正常駕駛之方式駕駛車輛，並且互為競爭之意
    。
三、經查，異議人於前開時、地，騎乘上揭機車，為警舉發其有
    2 輛以上汽車，共同在道路上競駛之違規行為乙節，為異議
    人自承明確，並有高雄市政府警察局高市交警字第B0000000
    0 號舉發違反道路交通管理事件通知單在卷可稽，自足認定
    。而異議人之友人甲○○，亦因同一事由，經警掣單舉發後
    遭交通部公路總局高雄區監理所裁罰，嗣同向本院聲明異議
    乙情，業據證人甲○○於本院審理中證述明確，並經本院調
    取本院95年度交聲字第9 號乙案卷宗核閱屬實，亦堪認定。
    而本件異議人及其友人甲○○於前揭時、地，究竟有無共同
    在道路上競駛之交通違規乙節，證人即舉發本件交通違規之
    員警蔡春貴於本院95年度交聲字第9 號案件審理中證稱：案
    發當時，伊在執行防飆勤務，嗣見有3 部機車上的人未戴安
    全帽，就上前準備攔查，伊在追該3 部機車時，感覺渠等速
    度很快，時速約有50公里，其中並有2 部機車係在快車道上
    行駛，而因當時之時間係在晚上10時之後，道路上沒有什麼
    車，該等機車卻未依規定在慢車道上行駛，伊認為此種情形
    係屬危險駕駛行為，故予以開單舉發等語（見本院95年度交
    聲字第9 號卷第16、17頁），核與證人即舉發本件之另一名
    員警陳和璋於本院95年度交聲字第9 號案件審理中證稱：案
    發當時，伊看到有3 部機車在道路上行駛，時速超過50公里
    ，而因該等機車有在快車道上行駛之情形，所以就開單舉發
    等語（見本院95年度交聲字第9 號卷第18頁），及證人甲○
    ○於本院審理中證述：案發當晚，伊與異議人在高雄市鼎山
    夜市吃完飯後，就各自騎車要一同返回住處，嗣於警方亮燈
    要攔查伊及異議人時，確實是有另1 輛不知名之人所騎乘之
    機車與伊2 人騎乘之機車一起行駛等語（見本院卷第26、27
    頁）相符，則異議人與其友人甲○○所各自騎乘之機車，及
    另一部由不知名之人所騎乘之機車，於前開時、地，共同以
    約時速50公里之速度行駛，而其中並有2 部機車係行駛在快
    車道等事實，固堪認定，然揆諸前開說明，異議人此等駕駛
    行為，實難遽謂已符合上開道路交通管理處罰條例第43條第
    3 項所稱「共同競駛」或「共同競技」之情形。此外，經本
    院向舉發機關調取本件蒐證光碟勘驗之結果，含異議人所騎
    乘機車在內之3 部機車，雖均有經警亮燈、鳴響警報器而未
    停車接受稽查及其中有2 部車行駛於快車道上之情形，然該
    3 部機車卻未有以高速行駛、相互超車或以其他有別於一般
    正常駕駛方式行駛之情（此亦為本院95年度交聲字第9 號勘
    驗該蒐證光碟時所肯認，見該案卷第13頁），益徵異議人之
    駕駛行為，要未合於道路交通管理處罰條例第43條第3 項所
    稱「共同競駛」或「共同競技」之違規行為。
四、綜上，本件異議人之上述駕駛行為，既未符合道路交通管理
    處罰條例第43條第3 項所稱「共同在道路上競駛、競技」之
    要件，自難以該規定而為裁罰，原處分機關未慮及此遽予裁
    罰，尚有未洽。從而，本件異議人之異議為有理由，原處分
    應予撤銷，另諭知異議人不罰。至異議人於案發當時，雖另
    有無照駕駛之交通違規行為，並可能有拒絕停車接受稽查而
    逃逸之交通違規行為，然此等違規行為，非屬本件裁罰內容
    所依據之事實，本院自無從予以審究，應由相關機關另為適
    法之處理，附此敘明。
五、據上論斷，應依道路交通案件處理辦法第20條前段，裁定如
    主文。
中    華    民    國    95    年    6     月    21    日
                  交通法庭    法  官 陳君杰
以上正本證明與原本無異。
如不服本裁定應於送達後5日內向本院提出抗告狀。
中    華    民    國    95    年    6     月    21    日
                              書記官 陳昱良


司法院資訊處製作；財團法人民間司法改革基金會備份。
